臺灣高雄地方法院刑事判決　　　　　　　93年度訴字第2871號
 公　訴　人　臺灣高雄地方法院檢察署檢察官
 被　　　告　丙○○　男　60.
 被　　　告　丁○○　男　44.
 　　　　　　　　　　　號
上列被告因常業詐欺案件，經檢察官提起公訴（93年度偵緝字第
694 號、93年度偵緝字第1368號），本院判決如下：
    主  文
丙○○幫助意圖為自己不法之所有，以詐術使人將本人之物交付
，處有期徒刑肆月，如易科罰金，以參佰元折算壹日。
丁○○幫助意圖為自己不法之所有，以詐術使人將本人之物交付
，處有期徒刑肆月，如易科罰金，以參佰元折算壹日。
    事  實
一、丙○○、丁○○，雖均預見其提供帳戶之存款簿及金融卡供
    他人使用，可能使實施詐欺犯罪之人，便於取得犯罪所得財
    物，將幫助他人對不特定之人為詐欺取財之犯行，然仍不違
    反其本意，而基於幫助他人實施詐欺取財犯罪之犯意，分別
    於92年間某日，由丙○○提供其所有中國信託商業銀行（以
    下簡稱中國信託）三多簡易分行000000000000號之帳戶，丁○○則提供其所有中國信託三民分行000000000000號之帳戶
    予姓名、年籍不詳之人使用，該姓名、年籍不詳之人遂於92
    年10月3 日在某新聞報上刊登「空姐兼職」之廣告，以向不
    特定人行詐。嗣有甲○○見報後，同日11時許在台北縣淡水
    鎮以報載電話0000000000號與對方聯絡，對方約定在紅樹林
    捷運站見面後，又接到對方電話佯稱須至自動提款機查詢餘
    額，依對方電話通話中所說持提款卡置入提款機依其指示操
    作，選擇轉帳模式，轉入對方帳號三民分行000000000000號
    （即丁○○帳號）、輸入金額新台幣（下同）92 ,103 元，
    並稱這不會實質轉帳，甲○○照其指示操作後，發現該金額
    已轉出，向對方反應，對方要求余某打電話給第一金控「莊
    襄理」，甲○○依其所說電話打給不詳姓名自稱「莊襄理」
    之人，「莊襄理」要求甲○○至上海銀行東台北分行辦理約
    定轉帳帳號三多簡易分行000000000000號（即丙○○帳號）
    ，甲○○辦理約定轉帳後，莊襄理稱告知其密碼「94 68 」
    即可將上開92103 元金額轉入甲○○之帳戶內，嗣同年月6
    日下午5 時50分許甲○○查詢時發現其帳戶內1,088,435 元
    已遭轉出（轉入上開丙○○帳戶內），甲○○因受騙報警而
    知上情。
二、案經甲○○訴由高雄市政府警察局三民第一分局移送台灣高
    雄地方法院檢察署檢察官偵查起訴。
    理  由
一、訊據被告丙○○、丁○○二人雖坦承三多簡易分行00000000
    0000號帳戶及三民分行000000000000號帳戶分別為其所有，
    惟矢口否認有何提供帳戶幫助詐欺之犯行，丙○○辯稱：伊
    於開戶後因要辦理貸款所以將三多簡易分行000000000000號
    帳戶之存摺、密碼及
    不詳之人，後來聯絡不上該姓名、年籍不詳之人，但因該存
    摺內並無金錢，所以就沒有去報遺失；丁○○則辯稱：伊92
    年9 月29日去辦理開戶後，當天回家就將存摺（密碼寫於存
    摺上）、印章、提款卡等放在機車的置物箱內，因為置物箱
    的鎖早就壞掉了，所以隔天就被偷走了，但因伊覺得不重要
    ，所以都沒去報遺失云云。惟查：
（一）三多簡易分行000000000000號帳戶、三民分行0000000000
      00號帳戶，分別係丙○○、丁○○所開立，而被害人甲○○遭詐欺之款項均分別匯入被告二人之前揭帳戶等情，業
      據被害人於警詢中指述明確，且有中國信託商業銀行丙○○三多簡易分行000000000000號帳戶交易明細、丁○○三
      民分行000000000000號帳戶交易明細、甲○○上海商業儲
      蓄銀行存摺交易明細影本各一紙附卷可稽，是被害人有因
      遭詐騙而分別將92,103元、1,088,435 元匯入丁○○、丙○○之帳戶內等情，堪信為真實。
（二）又而金融帳戶存摺亦事關個人財產權益之保障，其專有性
      甚高，除非本人或與本人具有親密或信賴者，斷無提供陌
      生他人持有使用之理，且縱令有特殊情況偶須交付他人使
      用，亦必對該人甚為熟悉、信任，且深入瞭解用途及合理
      性，始會安心提供。再者，該等專有物品如落入不明人士
      手中，極易被利用為與財產犯罪有關之犯罪工具，故關於
      此等重要事物，必然妥善保管，且若有遺失必迅即報案，
      以免遭人不法利用，此為吾人依一般生活認知所易於體察
      之常識；而現今犯罪集團或不法份子為掩飾其不法獲利行
      徑，且避免執法人員之追究處罰，經常誘使一般民眾提供
      金融機構帳戶存摺等資料，渠等再反覆以此帳戶供作對外
      詐騙或其他各種財產犯罪之不法用途使用，並藉此掩飾就
      各該重大犯罪所得財物，業經電視新聞及報章雜誌等大眾
      傳播媒體多所報導，政府亦極力宣導，期使民眾注意防範
      。故一般人本於生活經驗及認識，在客觀上當可預見完全
      不相識或不甚熟識之人要求提供金融機構存款帳戶之存摺
      、提款卡及其密碼等供其使用之行徑，往往與利用該帳戶
      進行詐騙或其他財產犯罪有密切關連，而存摺、印章等物
      遺失，不惟極易造成己身財產之損失，亦常遭利用作為便
      利取得詐欺所得財物之工具。然本件被告丙○○對於取其
      帳戶代為辦理貸款之人之姓名、年籍、聯絡方法均不知悉
      ，即貿然將存摺、印章、身分證及
      與一不詳之陌生人，此顯與常情有違，且於該姓名、年籍
      不詳之人不知去向後，竟未速去辦理遺失，更與一般社會
      生活經驗法則相違。至被告丁○○與辦理開戶後，竟將存
      摺、印章等重要事物置於鎖頭損壞之摩托車置物箱內，其
      態度輕忽異於常理，且於明知遺失後，亦未迅速報案，苟
      被告對該存摺如此不在乎，當時何需開戶，故被告等所辯
      ，顯與常情不符。是本件被告丙○○、丁○○對於提供帳
      戶而幫助詐騙集團作為收取詐欺他人所得之款項、財物之
      用途，自應有所認識，可見被告縱令因而幫助他人詐取財
      物，亦不違反其本意，被告有幫助詐欺之行為及不確定故
      意，至為灼然。本案事證明確，被告犯行洵堪認定，應依
      法論處。
二、被告丙○○、丁○○二人提供帳戶供他人提領詐欺取財之犯
    罪所得，所為均係從事詐欺罪犯罪構成要件以外之行為，核
    其所為，皆係犯刑法第30條第1 項、第339 條第1 項詐欺取
    財罪之幫助犯。各依刑法第30條第2 項規定，按正犯之刑減
    輕之。公訴意旨認被告二人係犯共同常業詐欺罪，惟查，本
    件被告丙○○與丁○○間並不相識，而亦無證據足證被告二
    人與該姓名、年籍不詳之人間有何常業詐欺之犯意聯絡與行
    為分擔，更無證據足證該姓名、年籍不詳之人有何常業詐欺
    之犯行，是公訴意旨認被告係犯刑法第340 條之常業詐欺罪
    嫌，容有未洽，爰於不妨害起訴基本社會事實同一之範圍內
    ，予以變更起訴法條。又公訴意旨認：丙○○曾犯轉讓二級
    毒品、偽造文書等罪，經法院分別判處有期徒刑八月、六月
    ，應執行有期徒刑一年，於民國九十年十一月二十六日執行
    完畢，而認被告丙○○為累犯。然查，被告曾於民國82年間
    因麻醉藥品管理條例判處5 年4 月確定，於82年9 月17日入
    監執行，84年6 月27日假釋，於87年1 月13日由雄高分檢87
    執更字第4 號撤銷假釋，並由澎湖地檢87年執更字第1 號進
    行通緝，復曾因毒品危害防制條例、偽造印文等罪，被判處
    有期徒刑8 月、6 月、1 年，由高雄地檢88年執字第601 號
    於88年2 月9 日送監執行；而前開82年之麻醉藥品管理條例
    案件，則經緝獲後，由澎湖地檢87執緝字第17號於88年9 月
    9 日送監執行，並『接續』於前揭高雄地檢88年執字第601
    號執行，後經高雄地檢執更字第3719號假釋保護管束，然於
    假釋期間因違反動產擔保交易法，經判處有期徒刑3 月，於
    93年4 月20日確定，在93年7 月20日由嘉義地檢93執更字第
    426 號撤銷假釋，再由高雄地檢93執更字第1718號執行殘刑
    ，有台灣高等法院被告全國前案紀錄表可按，並經本院調閱
    高雄地檢93執更字第1718號卷核閱屬實，被告所受有期徒刑
    之宣告，既尚未執行完畢，故本件被告丙○○應無累犯之適
    用，應予敘明。爰審酌被告等將個人帳戶提供他人詐欺取財
    使用，紊亂社會正常交易秩序，並使不法之徒藉此輕易從事
    犯罪，所造成之危害非輕，且被告犯後猶否認犯行顯無悔意
    等一切情狀，量處如主文所示之刑，並諭知易科罰金之折算
    標準。
據上論斷，應依刑事訴訟法第299 條第1 項前段、第300 條，刑
法第30條第1 項前段、第2 項、第339 條第1 項、第41條第1 項
前段，罰金罰鍰提高標準條例第1 條前段、第2 條，判決如主文
。
本案經檢察官乙○○到庭執行職務。
中　　華　　民　　國　　94　　年　　4 　　月　　13　　日
                          審判長法　官  莊崑山
                                法  官  曾鴻文
                                法  官  黃宣撫
如不服本判決，應於收受送達後10日內向本院提出上訴書狀，其
未敘述上訴之理由者並得於提起上訴後10日內向本院補提理由書
（均須按他造當事人之人數附繕本）。
以上正本證明與原本無異。
中　　華　　民　　國　　94　　年　　4 　　月　　15　　日
 　　　　　　　　　　　　       書記官  鄭永媚
附錄：本案論罪科刑法條全文
中華民國刑法第339條
(普通詐欺罪)
意圖為自己或第三人不法之所有，以詐術使人將本人或第三人之
物交付者，處5 年以下有期徒刑、拘役或科或併科1 千元以下罰
金。
以前項方法得財產上不法之利益或使第三人得之者，亦同。
前二項之未遂犯罰之。
